【裁判字號】    99,訴,124
【裁判日期】    990312
【裁判案由】    清償借款
【裁判全文】
臺灣高雄地方法院民事判決               99年度訴字第124號
原      告  國泰人壽保險股份有限公司
法定代理人  甲○○
被      告  乙○○
上列當事人間清償借款事件，本院於民國99年3 月10日言詞辯論
終結，判決如下：
    主      文
被告應給付原告新臺幣參佰壹拾肆萬參仟捌佰肆拾捌元，及其中
新臺幣壹佰捌拾柒萬參仟玖佰貳拾壹元自民國九十一年十二月二
十八日起至清償日止，按週年利率百分之八點二二五計算之利息
，暨自民國九十二年一月二十八日起至清償日止，逾期在六個月
以內者，按上開利率百分之十，逾期超過六個月以上者，按上開
利率百分之二十計算之違約金；其中新臺幣壹佰貳拾陸萬玖仟玖
佰貳拾柒元自民國九十五年六月二日起至清償日止，按週年利率
百分之八點二六七計算之利息，暨自民國九十五年七月二日起至
清償日止，逾期在六個月以內者，按上開利率百分之十，逾期超
過六個月以上者，按上開利率百分之二十計算之違約金。
訴訟費用新臺幣四萬柒仟柒佰貳拾捌元由被告負擔。
    事實及理由
一、按訴狀送達後，原告不得將原訴變更或追加他訴，但擴張或
    減縮應受判決事項之聲明者，不在此限，民事訴訟法第255
    條第1 項第3 款定有明文。本件原告國泰人壽保險股份有限
    公司起訴時，係請求被告應分別給付原告新臺幣（下同）1,
    904,890 元及自民國95年6 月2 日起至清償日止，按週年利
    率8.267 ％計算之利息，暨自95年7 月2 日起至清償日止，
    逾期在6 個月以內者，按上開利率10％，逾期超過6 個月以
    上者，按上開利率20％計算之違約金；應給付原告2,810,88
    1 元及自91年12月28日起至清償日止，按週年利率8.225 ％
    計算之利息，暨自92年1 月28日起至清償日止，逾期在6 個
    月以內者，按上開利率10％，逾期超過6 個月以上者，按上
    開利率20％計算之違約金。嗣於民國99年3 月10日於本院審
    理中表示，將訴之聲明減縮為被告應分別給付原告1,269,92
    7 元及自95年6 月2 日起至清償日止，按週年利率8.267 ％
    計算之利息，暨自95年7 月2 日起至清償日止，逾期在6 個
    月以內者，按上開利率10％，逾期超過6 個月以上者，按上
    開利率20％計算之違約金；應給付原告1,873,921 元及自91
    年12月28日起至清償日止，按週年利率8.225 ％計算之利息
    ，暨自92年1 月28日起至清償日止，逾期在6 個月以內者，
    按上開利率10％，逾期超過6 個月以上者，按上開利率20％
    計算之違約金。原告所為之變更，核屬減縮應受判決事項之
    聲明，於法並無不合，應予准許，合先敘明。
二、本件原告主張：訴外人孔帥璽向原告借款，並邀同被告為其
    連帶保證人，分別於79年3 月23日、3 月28日，向原告借款
    1,700,000 元、1,300,000 元、2,800,000 元及2,200,000
    元，前揭借款並約定自借款日起每滿一個月支付本金及利息
    乙次，如未按期攤還本息時，債務人等即喪失分期攤還權利
    及一切期限利益，債務人等應立即清償。詎原告嗣後即未依
    約支付本息，經原告聲請強制執行拍賣抵押物後，本有不足
    額：4,715,771 元（有本院94年度執字第62888 號、91年度
    執字第20683 號強制執行金額計算書分配表可證），而被告
    既為系爭借款之連帶保證人，其擔保債務之清償比例為：（
    一）就拍賣不足額2,810,881 元部分，應依被告所擔保債務
    之比例償還1,873,921 元、（二）就拍賣不足額1,904,890
    元部分，應依被告所擔保債務之比例償還1,269,927 元，被
    告自應依約立即清償全部本金、利息、違約金。為此爰依消
    費借貸之法律關係提起本訴，並聲明如主文第1 項所示。
三、原告主張上開事實，業據提出擔保放款借據4 紙及約定書影
    本2 份，本院|94 年度執字第62888 號、91年度執字第2068
    3 號強制執行金額計算書分配表影本各1 份為證，核與原告
    主張未受償餘額等事實相符合，被告到庭對上開事實為自認
    ，堪認原告主張之事實為實在。按，「稱消費借貸者，謂當
    事人一方移轉金錢或其他代替物之所有權於他方，而約定他
    方以種類品質、數量相同之物返還之契約。」；「借用人應
    於約定期限內，返還與借用物種類、品質、數量相同之物。
    」；「遲延之債務，以支付金錢為標的者，債權人得請求依
    法定利率計算之遲延利息，但約定利率較高者，仍從其約定
    利率。」；「當事人得約定債務人於債務不履行時，應支付
    違約金」，民法第474 條第1 項、第478 條前段、第233 條
    第1 項、第250 條第1 項分別定有明文。被告向原告借款，
    並積欠原告上述借款餘額未清償之事實屬實，業見上述。從
    而，原告依消費借貸之法律關係請求被告給付如主文第1 項
    所示之金額、利息及違約金，為有理由，應予准許。
四、本件被告既有對於系爭借款既有前述之本金、利息、違約金
    未給付之事實，則原告本於消費借貸之法律關係，請求被告
    應給付如主文第1 項所示之本金、利息及違約金，為有理由
    ，應予准許。
五、本件原告全部勝訴，訴訟費用即裁判費47,728元（含聲請支
    付命令費用500 元），應由被告負擔。
六、據上論結，本件原告之訴為有理由，依民事訴訟法第78條，
    判決如主文。
中    華    民    國    99    年    3     月    12    日
                  民事第一庭    法  官  林岳葳
正本係照原本作成。
如不服本判決，應於判決送達後20日內向本院提出上訴狀並表明
上訴理由，如於本判決宣示後送達前提起上訴者，應判決送達後
10日內補提上訴理由書（須附繕本）。
中    華    民    國    99    年    3     月    12    日
                                書記官  簡文清

司法院資訊處製作；財團法人民間司法改革基金會備份。
